# 购入受海关监管的固定资产

提问人：nustzlh0 时间：2011-04-10 15:42:22
请教陈老师：
A公司 2008 年与B公司签订一固定资产采购合同，A将从B处购入目前尚在海关监管期的固定资产人民币 1000 万元（监管期剩余 2年），合同约定：该固定资产于 2008 年即交付A使用，A享有占有和使用权，但所有权过户需待 2010 年海关监管期过户后完成，相应款项亦在过户完成后再予以支付。请问：
1 ）A何时能将该固定资产确认为自己的固定资产， 2008 年还是 2010 年？ 2 ）如果 2010 年才确认，那原值应为 1000 万元还是 800 万元（假定原折旧年限为 10 年）？ 3 ）固定资产折旧从何时开始计提，以及计提的方法。
我个人认为，既然合同约定所有权待 2 年后过户手续完成后才归A所有，那么A应该在 2010 年才将其确认为自己的固定资产，原值仍为 1000 万元，折旧年限则可以剩余使用年限 8 年为标准，即， 2010 年开始年折旧额为1000/8=125万元。

回答人：chenyiwei
这个交易是否合法是有疑问的，因为变相规避了海关监管。根据当时的国发[1997]37号、财税[2002]146号等有关规定，海关监管期内的免税进口设备必须严格限于自用。原先的《外商投资企业采购国产设备退税管理试行办法》（国税发[1999]171号）规定：“对外商投资企业购进的国产设备，由其主管退税税务机关负责监管，监管期为五年。在监管期内发生转让、赠送等设备所有权转移行为，或者发生出租、再投资行为的，应按以下计算公式，由主管退税（税务机关）补征其已退税款入中央库”。因此，双方均需考虑该项存在违法违规嫌疑的事项的可能后果，并对可能因此被责令补缴的税款、罚款等计提相应的预计负债。从审计角度，应按 1142 号审计准则考虑其对被审计财务报表整体的影响。
如果不考虑其潜在的违法违规风险，单纯讨论该交易如何进行会计处理的问题，可以认为该交易实际上是一项租赁行为，由于租赁期满时所有权将转移给承租人，实际上更符合融资租赁的特征。虽然要 2 年后才过户，但在 2008 年时，标的设备所有权上的主要风险和报酬已经转移，因此购买方应当确认为自己的固定资产，并在实际使用的期限内计提折旧。